【裁判字號】    99,訴,3502
【裁判日期】    991103
【裁判案由】    侵權行為損害賠償
【裁判全文】
臺灣臺北地方法院民事判決              99年度訴字第3502號
原      告  陳俞貝
訴訟代理人  簡泰正律師
被      告  吳景怡
訴訟代理人  曾昭牟律師
上列當事人間因被告妨害家庭案件，原告提起刑事附帶民事訴訟
，請求侵權行為損害賠償，經本院刑事庭裁定移送前來（99年度
附民字第51號），本院於中華民國99年10月20日言詞辯論終結，
判決如下：
    主  文
被告應給付原告新臺幣拾萬元，及自民國九十九年一月二十六
日起至清償日止，按週年利率百分之五計算之利息。
原告其餘之訴駁回。
訴訟費用由被告負擔百分之十，餘由原告負擔。
本判決第一項得假執行；但被告如以新臺幣拾萬元為原告預供
擔保後，得免為假執行。
原告其餘假執行之聲請駁回。
    事實及理由
一、原告起訴主張：被告明知訴外人白雲騰為伊之配偶，竟基於
    相姦之故意，自民國98年3 月間某日起，在伊位於臺北市○
    ○區○○街66巷3 之1 號3 樓住處與白雲騰發生性行為，更
    因而懷有白雲騰之子。伊向本院檢察署提起告訴後，經本院
    以99年度易字第315 號刑事判決，判處被告有期徒刑5 月確
    定。被告之相姦行為侵害伊與白雲騰夫妻間共同生活之美滿
    與幸福，干擾伊之婚姻關係，令伊精神上感受極大痛苦，顯
    屬侵害他人基於配偶關係之身分法益而情節重大，況被告與
    白雲騰交往期間，白雲騰陸續匯予被告超過新臺幣（下同）
    100 萬元，伊因此受打擊，罹患雙極性情感異常、燥型憂鬱
    症，為此爰依民法第184 條第1 項及同法第195 條第1 項、
    第3 項規定，請求被告為非財產上損害賠償等語，並聲明：
    (一)被告應給付原告300 萬元，及自起訴狀繕本送達翌日起至
    清償日止，按週年利率5 ％計算之利息；(二)願供擔保請准宣
    告假執行。
二、被告則以：伊確於98年3 月間與訴外人白雲騰發生性行為，
    並產下白雲騰之子，對於客觀上對原告有侵權行為不爭執。
    然伊於懷孕生產後，獨自撫育幼子，現無任何工作收入，亦
    無其餘資產，每月更需支付房屋租金16,000元，原告請求金
    額實屬過高，伊無力負擔等語置辯，並聲明：(一)原告之訴及
    假執行之聲請均駁回；(二)如受不利益判決，願供擔保請准宣
    告免為假執行。
三、經查：
  (一)按依民法第184 條第1 項規定：「因故意或過失，不法侵害
    他人之權利者，負損害賠償責任。故意以背於善良風俗之方
    法，加損害於他人者亦同。」，又不法侵害他人基於父、母
    、子、女或配偶關係之身分法益而情節重大者，被害人雖非
    財產上之損害，亦得請求賠償相當之金額，同法第195 條第
    3 項準用同條第1 項定有明文。而通姦實足以破壞夫妻間之
    共同生活而非法之所許，此從公序良俗之觀點可得斷言，不
    問所侵害係何權利，對於配偶之他方應構成共同侵權行為。
    婚姻係以夫妻之共同生活為其目的，配偶應互相協力保持其
    共同生活之圓滿安全及幸福，而夫妻互守誠實，係為確保其
    共同生活之圓滿安全及幸福之必要條件，故應解為配偶因婚
    姻契約而互負誠實之義務，配偶之一方行為不誠實，破壞共
    同生活之圓滿安全及幸福者，即為違反因婚姻契約之義務而
    侵害他方之權利，此有最高法院55年臺上字第2053號判例可
    資參照。
  (二)查本件原告主張被告明知訴外人白雲騰與原告有婚姻關係存
    在，仍於98年3 月間，與白雲騰發生性行為，並產下白雲騰
    之子，造成原告婚姻及家庭之傷害，被告並因上開行為經本
    院認犯相姦罪而以99年度易字第315 號刑事判決，判處有期
    徒刑5 月確定等事實，有上開刑事判決正本1 份附卷可稽（
    本院卷第4 頁至第6 頁參照），並經本院調閱該刑事案卷全
    卷審核屬實，核與被告所提呈其子白旻鑫之戶籍謄本，記載
    白旻鑫於99年2 月4 日由白雲騰認領（本院卷第62頁參照）
    相符，被告就上開事實並於本院99年10月20日言詞辯論時表
    示不爭執而為自認（本院當日言詞辯論筆錄參照），自堪信
    屬實。因之，被告確實與白雲騰發生相姦行為，破壞干擾原
    告於婚姻關係中忠實義務，及保持婚姻共同生活之圓滿、安
    全及幸福之權利，故原告主張其配偶之身分權受有侵害且其
    情節重大，因此受有精神上痛苦，而依首揭法條規定請求被
    告負侵權行為損害賠償責任，賠償其所受非財產上損害，即
    屬有據。
  (三)次按民法第195 條第1 項所謂之「相當金額」，應以實際加
    害情形與其名譽是否重大，及被害人之身分、地位、與加害
    人經濟狀況等關係定之（最高法院47年臺上字第1221號判例
    意旨參照）。本院審酌原告任職華泰大飯店企業股份有限公
    司，98、97年度薪資所得各約941,200 元、1,015,235 元，
    另經營安和設計公司，且名下擁有英業達股份有限公司、大
    宇紡織股份有限公司、中菲電腦股份有限公司、英誌企業股
    份有限公司、宏碁股份有限公司、正崴精密工業股份有限公
    司等約10筆股票投資，並在彰化商業銀行、臺灣銀行、台新
    國際商業銀行等金融機構有存款，98、97年度所得之利息及
    紅利計約59,625元、81,307元（計算式：98年度所得總合1,
    000,825 －薪資總合941,200 ＝59,625；97年度所得總合1,
    096,542 －薪資總合1,015,235 ＝81,307），家境小康；被
    告97年度雖任職於耀億工業股份有限公司，領有薪資所得25
    6,398 元，然98年度即不在任職該公司，薪資所得亦驟降至
    30,000元，且名下別無其他財產，資力不佳，此經兩造陳明
    在卷，並有兩造之稅務電子閘門財產所得調件明細表各1 份
    在卷可考（本院卷第21頁至第35頁參照），再參酌原告與何
    昭孟於83年2 月22日結婚，並於同年10月17日育有1 女，並
    兩造之上開身分、地位等及其他一切狀況，認原告得請求之
    非財產上之損害賠償金額，應以300,000 元為妥。
四、綜上所述，原告基於民法第184 條第1 項、第195 條第3 項
    、第1 項關於侵權行為之規定，訴請被告賠償非財產上之損
    害計300,000 元及自起訴狀繕本送達翌日（即99年1 月26日
    ）起至清償日止，按週年利率息5 ％計算之利息部分，為有
    理由，應予准許，至原告逾此部分之請求，為無理由，應予
    駁回。
五、本件事證已臻明確，兩造其餘之攻擊防禦方法及證據，經本
    院斟酌後，認為均不足以影響本判決之結果，自無逐一詳予
    論駁之必要，併此敘明。
六、兩造陳明願供擔保，聲請宣告假執行或免為假執行，經核原
    告勝訴部分，未逾500,000 元，由本院依職權宣告假執行，
    至被告免為假執行宣告之聲請，爰由本院酌定相當之擔保金
    額宣告之；原告其餘假執行之聲請，因訴之駁回而失所依據
    ，不予准許。
七、據上論結，本件原告之訴一部有理由、一部無理由，依民事
    訴訟法第79條、第389 條第1 項第5 款、第392 條第2 項，
    判決如主文。
中    華    民    國    99    年    11    月    3     日
                  民事第五庭  審判長法  官  薛中興
                                    法  官  歐陽漢菁
                                    法  官  張詩芸
以上正本，係照原本作成。
如對本判決上訴，須於判決送達後20日內向本院提出上訴狀。如
委任律師提起上訴者，應一併繳納上訴審裁判費。
中    華    民    國    99    年    11    月    3     日
                                    書記官  謝梅琴

司法院資訊處製作；財團法人民間司法改革基金會備份。
